【裁判字號】    89,抗,208
【裁判日期】    890602
【裁判案由】    沒入保證金
【裁判全文】
臺灣高等法院刑事裁定                              八十九年度抗字第二○八號
    抗 告 人
    即具保人  甲○○
    被    告  乙○○
右抗告人因聲請人臺灣臺北地方法院檢察署檢察官聲請沒入保證金案件，不服台灣臺
北地方法院民國八十九年四月二十六日裁定（八十九年度聲字第六一一號），提起抗
告，本院裁定如左：
    主  文
原裁定撤銷，發回台灣臺北地方法院。
    理  由
一、抗告意旨略以：抗告人即具保人甲○○於收到被告乙○○執行通知後，有告知被
    告報到，但被告因有事情急待處理，曾聲請暫緩執行，嗣被告因疾病纏身，抗告
    人又無法聯絡，迄被告住院開刀自動跟家人聯絡時，抗告人隨即告知受通知執行
    事，被告立即於八十九年四月十七日前往報到，因承辦人休假而未執行，被告再
    於八十九年四月廿六日自行向臺灣臺北地方法院檢察署報到，被告並無逃匿之可
言云云。
二、經查：本件檢察官係以抗告人甲○○因被告乙○○偽造文書案件，前經臺灣臺北
    地方法院法官指定保證金額新臺幣四萬元，由具保人於民國（下同）八十八年一
    月十八日繳納現金後，已將被告乙○○停止羈押。茲以被告乙○○於臺灣臺北地
    方法院檢察署八十九年度執字第三九八號案件執行時逃匿，爰依刑事訴訟法第一
    百十八條之規定，聲請將抗告人繳納之上開保證金沒入。原審以檢察官上述聲請
    ，有臺灣臺北地方法院刑事保證金收據、執行傳票送達證書、通知具保人轉知或
    帶同被告到案之臺灣臺北地方法院檢察署八十九年聰卯89執398 號函、囑託臺灣
    板橋地方法院檢察署代為執行之臺灣臺北地方法院檢察署八十九年聰卯 89執398
    字第○八二八六號函、臺灣板橋地方法院函復無法代執行之板檢金子八九執助字
    第四○○號函、臺灣臺北地方法院檢察署八十九年四月十九日北檢聰卯緝字第九
    四○號通緝書稿等影本附卷可稽，認聲請意旨尚無不合，而依刑事訴訟法第一百
    十八條、第一百二十一條第一項，裁定將抗告人繳納之保證金沒入，固非無見。
三、惟按：沒入具保人繳納之保證金，應以被告在逃匿中為其要件，此觀刑事訴訟法
    第一百十八條第一項規定自明。苟具保停止羈押之被告逃匿後，業已遭緝獲或自
    行歸案，則具保人之具保責任即告消滅，法院在被告逃匿中未裁定沒入保證金者
    ，即不得更於被告緝獲（或到案）後再以裁定補行沒入（參最高法院七十五年度
    台非字第二四七號判決）。查本件被告乙○○雖經臺灣臺北地方法院檢察署於八
    十九年四月十九日發布通緝（見原審卷附臺灣臺北地方法院檢察署八十九年四月
    十九日北檢聰卯緝字第九四○號通緝書稿影本），然依本院卷附臺灣臺北地方法
    院檢察署通緝人犯歸案證明書記載，被告已於同年月廿六日自行到案，乃原審竟
    仍於被告已到案之同日，裁定沒入抗告人所繳納之前述保證金，揆諸上揭說明，
    似有未合。況再依卷附抗告人提出之行政院退除役官兵輔導委員會台北榮民總醫
    院八十九年四月十九日出具之住院診斷證明書（影本）所載，本件被告乙○○於
    八十九年四月十七日即已入院行全人工關節置換手術，並住院治療中，顯非逃匿
    者所可比擬，原審遽依檢察官之聲請，裁定沒入抗告人所繳之保證金四萬元，應
    非適法。從而，本件抗告人之抗告為有理由，應由本院將原裁定撤銷，發回臺灣
    臺北地方法院更為適法之裁定。
四、據上論斷，應依刑事訴訟法第四百十三條前段裁定如主文。
中      華      民      國    八十九    年      六      月      二      日
                              台灣高等法院刑事第二十庭
                                  審判長法  官  葉  麗  霞
                                        法  官  黃  瑞  華
                                        法  官  余  來  炎
右正本證明與原本無異。
不得再抗告。
                                        書記官  黃  麗  玲
中    華    民    國    八十九    年       六       月        五        日


司法院資訊處製作；財團法人民間司法改革基金會備份。
